【裁判字號】    95,訴,441
【裁判日期】    950630
【裁判案由】    毒品危害防制條例
【裁判全文】
臺灣臺北地方法院刑事判決               95年度訴字第441號
公  訴  人  臺灣臺北地方法院檢察署檢察官
被      告  甲  ○
                    （現在台灣台北監獄執行中）
上列被告因違反毒品危害防制條例案件，經檢察官提起公訴（95
年度偵緝字第113號，含94年度偵字第12666號、93年度偵字第
19921號、93年度核退字第6114號），本院判決如下：
    主  文
甲○明知為禁藥而轉讓，累犯，處有期徒刑捌月。
    事  實
一、甲○前因偽造文書及違反毒品危害防制條例案件，於受有罪
    判決確定後，經臺灣板橋地方法院於民國91年6月11日以91
    年度聲字第1142號裁定定應執行刑為有期徒刑二年三月確定
    ，甫於93年7月31日因縮短刑期執行完畢。詎仍不知悔改，
    明知安非他命係經中央衛生主管機關明令公告之禁藥，且為
    毒品危害防制條例管制之第二級毒品，依法不得轉讓，竟基
    於轉讓之犯意，於民國93年9月28日晚間11時許，在台北市
    中山區○○○路○段52號「宣美飯店」308號房內，無償轉讓
    數量不詳之安非他命供其女友乙○○施用。嗣於翌（29）日
    凌晨1時10分，為警在上址查獲疑似毒品之不明物品（與本
    件轉讓犯行無關），認有可疑，而採集乙○○之尿液檢體（
    編號：三藍0000000），送請鑑定結果呈安非他命類藥物之
    安非他命及甲基安非他命陽性反應，而查悉上情。
二、案經臺北市政府警察局中山分局報請臺灣臺北地方法院檢察
    署檢察官偵查起訴。
    理  由
一、上揭事實，業據被告甲○於本院審理中自白犯罪在卷（見本
    院95年6月28日審判筆錄第2頁），有證人即另案被告乙○○
    於警詢中供稱：「在9月28時許吸食安非他命」、「308室內
    吸食安非他命由男朋友甲○所提供」等語可稽（見93年偵字
    第19921號第25頁）。而乙○○為警查獲後，經採集其尿液
    檢體（編號：三藍0000000），送請台灣尖端先進生技醫藥
    股份有限公司以酵素免疫分析法（EIA）及氣相層析質譜儀
    （GC/MS）檢驗結果，呈安非他命類藥物之安非他命及甲基
    安非他命陽性反應，有台北市政府警察局中山分局毒品案件
    尿液委驗單及台灣尖端先進生技醫藥股份有限公司濫用藥物
    檢體檢驗報告在卷可稽（見94年度毒偵字第12666號偵查卷
    第36、37頁）。按目前常用之尿液安非他命或嗎啡篩檢方式
    ，包括酵素免疫分析法（EIA）、薄層色層分析法（TLC）及
    放射免疫分析法（RIA）。文獻報告中，確實有藥物或食物
    因交叉反應，可在尿液測試中產生偽陽性之安非他命或嗎啡
    反應。但利用精密的儀器分析，將可排除偽陽性之可能，而
    得到正確的答案。在良好的操作條件下，以氣相層析質譜儀
    作藥物及其代謝產物之定性及定量分析檢驗，幾乎不會有偽
    陽性反應產生，亦即如尿液中未含有煙毒之反應者，即不可
    能產生因藥物所引起之偽陽性反應（行政院國軍退除役官兵
    輔導委員會榮民總醫院以83年4月7日（83）北總內字第0305
    9號函、行政院衛生署藥物管制藥品管理局92年6月20日管檢
    字第0920004713號函參照）。本件被告之尿液檢體，係經鑑
    定單位以EIA初步檢驗，並利用氣相層析質譜儀（GC/MS）為
    確認檢驗，顯可排除被告因服用藥物導致尿液測試呈偽陽性
    反應之可能。本件事證明確，被告轉讓安非他命之犯行，堪
    以認定，應予依法論科。
三、按安非他命迭經行政院衛生署於69年12月8日衛署藥字第301
    124號、79年10月9日衛署藥字第904142號公告列入藥物藥商
    管理法第16條第1款（即現行藥事法第22條第1項第1款）之
    禁藥管理，迄今尚屬禁藥，同時屬於毒品危害防制條例第2
    條第2項規定所列之第二級毒品。按藥事法第83條第1項轉讓
    禁藥罪之法定刑為七年以下有期徒刑，得併科新台幣500萬
    元以下罰金，較之毒品危害防制條例第8條第2項轉讓第二級
    毒品罪之法定刑六月以上五年以下有期徒刑為重。查藥事法
    第83條第1項轉讓禁藥罪之規定，係於93年4月21日修正公布
    ，並自同年月23日起施行，為毒品危害防制條例轉讓第二級
    毒品罪之後法。毒品之範圍尚包括影響精神物質與其製品，
    而藥事之管理，並非僅止於藥品之管理。又毒品未必係經公
    告列管之禁藥，禁藥亦未必均為毒品，故毒品危害防制條例
    與藥事法二者，並無必然之特別法與普通法關係。除有轉讓
    第二級毒品達毒品危害防制條例第8條第6項之一定數量，經
    依法加重後之法定刑較之藥事法第83條第1項法定刑為重者
    外，藥事法第83條第1項為後法且為重法，二者有法條競合
    之關係，應優先適用藥事法處罰（臺灣高等法院暨所屬法院
    94 年法律座談會刑事類提案第8號結論意旨參照）。查本件
    被告轉讓安非他命之數量不詳，僅只一次，並無證據證明數
    量達五公克以上，自不得依毒品危害防制條例第8條第6項規
    定加重其刑。是核被告所為，係犯藥事法第83條第1項之轉
    讓禁藥罪。被告持有安非他命之低度行為，為轉讓之高度行
    為所吸收，不另論罪。起訴書就被告上開轉讓安非他命之所
    為，業已論及，所犯法條漏未引用藥事法第83條第1項規定
    ，尚有未洽，應由本院變更起訴法條。被告前因偽造文書及
    違反毒品危害防制條例案件，於受有罪判決確定後，經臺灣
    板橋地方法院於91年6月11日以91年度聲字第114 2號裁定定
    應執行刑為有期徒刑二年三月確定，甫於93年7月31日因縮
    短刑期執行完畢，有臺灣高等法院被告前案紀錄表可考，其
    受有期徒刑之執行完畢後，5年內再犯有期徒刑以上之罪，
    為累犯，應加重其刑。爰審酌被告高中肄業之學歷，自身有
    施用安非他命之慣行，明知危害身心健康之烈，因與乙○○
    為男女朋友關係，而無償轉讓供其施用，犯後於本院審理時
    終能自白犯行，及轉讓數量料屬有限等一切情狀，本院認檢
    察官具體求處有期徒刑八月，實屬妥適，著量處如主文所示
    之刑，以資懲儆。至起訴書所列扣案之海洛因2包（淨重2.8
    公克）、安非他命顆粒4大包（淨重136.7037公克）、安非
    他命顆粒2小包（淨重2.0464公克）、大麻煙草1包（淨重0.
    7公克）、大麻煙2支、不明藥粉2包（淨重14.0623公克）、
    吸食器1組等，與本件被告轉讓安非他命之犯行無涉，為被
    告是否涉犯其他犯行之證據，尚不得併予宣告沒收或沒收銷
    燬。
據上論斷，應依刑事訴訟法第299條第1項前段、第300條，藥事
法第83條第1項、第5項，刑法第11條前段、第47條，判決如主文
。
本案經檢察官詹喬偉到庭執行職務
中    華    民    國    95    年    6     月    30    日
                  刑事第一庭    審判長法  官  陳興邦
                                      法  官  林春鈴
                                      法  官  吳秋宏
以上正本證明與原本無異。
如不服本判決，應於判決送達後10日內，向本院提出上訴狀。
                                      書記官  高菁菁
中    華    民    國    95    年    6     月    30    日
附錄本案論罪科刑法條全文：
藥事法第83條
一明知為偽藥或禁藥，而販賣、供應、調劑、運送、寄藏、牙保
  、轉讓或意圖販賣而陳列者，處7年以下有期徒刑，得併科新
  臺幣5百萬元以下罰金。
二以犯前項之罪為常業者，處2年以上10年以下有期徒刑，得併
  科新臺幣2千5百萬元以下罰金。
三犯前二項之罪，因而致人於死者，處7年以上有期徒刑，致重
  傷者，處3年以上12年以下有期徒刑。
四因過失犯第1項之罪者，處2年以下有期徒刑、拘役或科新臺幣
  30 萬元以下罰金。
五第1項及第2項之未遂犯罰之。


司法院資訊處製作；財團法人民間司法改革基金會備份。
